【裁判字號】    95,交抗,144
【裁判日期】    950227
【裁判案由】    違反道路交通管理處罰條例
【裁判全文】
臺灣高等法院交通事件裁定             95年度交抗字第144號
抗  告  人  甲○○
即受處分人
上列抗告人因違反道路交通管理處罰條例案件，不服台灣台北地
方法院，中華民國94年12月30日所為裁定（94年度交聲字第852
號），提起抗告，本院裁定如下：
    主  文
抗告駁回。
    理  由
一、按汽車駕駛人，爭道行駛而在多車道不依規定駕車者，處新
    臺幣六百元以上一千八百元以下罰鍰，並記違規點數一點，
    道路交通管理處罰條例第四十五條第四款、第六十三條第一
    項第一款分別定有明文。又駕駛人駕駛汽車，應遵守道路交
    通標誌、標線、號誌之指示，道路交通安全規則第九十條前
    段亦有明文規定。再車種專用車道標線，用以指示僅限於某
    車種行駛之專用車道，其他車種及行人不得進入；而劃設於
    道路上之車種專用車道標字，用於指示僅限於某種類型車輛
    行駛之專用車道，並依規定行駛之車輛種類名稱標寫之，如
    使用之標字為「機車專用」，則表示該車道為機器腳踏車之
    行車專用道，道路交通標誌標線號誌設置規則第一百七十四
    條第一項及第一百七十五條第一項復規定甚明。
二、本件抗告人即受處分人甲○○於民國九十四年六月二十六日
    十四時十分許，駕駛車牌號碼ＡＬ—六九三○號自用小客車
    ，行經臺北市○○路○段臨故宮路口劃設有快慢車道分隔線
    路段，未遵守路口已設有車道預告標誌為直行機車專用道交
    通標誌之指示，竟違規駛入該機車專用道，適為在該路段執
    行勤務之臺北市政府警察局士林分局警員徐唐鈞發現攔停之
    事實，為抗告人所不否認，核與台北市政府警察局士林分局
    警員查證舉發情節相符，有該分局九十四年七月二十六日北
    市警士分交字第0九四三二七四一一00號函附卷可稽，自堪
    採信。
三、抗告人雖辯稱其遭舉發違規行為之地點即臺北市○○區○○
    路二段臨故宮路口交通標誌不清，又有許多車輛，無法看清
    標誌云云，經查：臺北市○○區○○路二段臨故宮路口為兩
    個直行車道、一個直行機車專用道及兩個右轉汽機車混合車
    道，且於該地段附近之「中影文化城」前方Ｆ懸臂桿設有車
    道預告標誌及於臨該路口門架上復設有車道遵行方向標誌，
    並配合劃設禁止變換車道線，此亦已由原舉發單位即臺北市
    政府警察局士林分局函請臺北市交通管制工程處調查，該處
    業於九十四年八月一日以北市交工設字第○九四三二五○○
    五○○號函函覆受處分人及原處分機關；復經原法院函請舉
    發單位調查結果，其於九十四年十一月十六日以北市警士分
    交字第○九四三四四二五二○○號函函覆，有該舉發單位派
    員至本件違規地點繪製現場位置圖一紙及拍攝現場含有「機
    車專用道」標示之各種交通標誌、標線及號誌之採證照片二
    幀附卷可稽（見原審卷第26、27頁），並有前揭函文各一紙
    在卷可考，而上開標誌標線相當清楚，並無不清之情形（見
    上開照片）。是自該處所設置之標誌標線可知，該等車道乃
    係專供機車行駛，極為明顯，抗告人駕駛汽車行駛至此，未
    注意該處交通標誌標線之設置，即貿然行駛於機車專用車道
    ，卻猶執陳詞泛稱當時行經該處之車輛眾多致其看不清楚標
    誌，該處交通標誌設置不清云云，益見其駕駛態度之輕忽，
    抗告人所為辯解，委不足採，故本件原舉發單位依法舉發，
    並無不當。至抗告人辯稱當時尚有其他車輛不依規定駕駛卻
    未見受罰等語，蓋行政機關為行政行為，非有正當理由，不
    得為差別待遇，固為行政程序法第五條所揭示之平等原則，
    亦為行政法上重要之一般法律原則，然憲法上所保障之平等
    權，係以合法權益為限，則主張平等原則之基礎事實應為合
    法，亦即處分相對人不得要求行政機關為不法行政行為之平
    等，是縱當時該處亦有駕駛人不依規定駕車而未為警員所能
    立即知悉並舉發，亦非為受抗告人可得據以免責之事由。
四、綜上所述，抗告人於上開時間、地點駕駛汽車行駛於機車專
    用道，確有在多車道不依規定駕車之違規行為，本件事證明
    確，抗告人之違規行為堪以認定。原法院因而認原處分機關
    依前揭道路交通管理處罰條例第四十五條第四款、第六十三
    條第一項及違反道路交通管理事件統一裁罰基準表之規定，
    裁處抗告人九百元之罰鍰並記違規點數一點之處分，核無違
    誤，而駁回抗告人之異議。抗告意旨仍執前詞，認其並無違
    規云云指摘原裁定不當，為無理由，應予駁回。
據上論斷，應依道路交通案件處理辦法第26條，刑事訴訟法第41
2條，裁定如主文。
中    華    民    國    95    年    2     月    27    日
                  交通法庭審判長法  官  陳祐治
                                法  官  王炳梁
                                法  官  莊謙崇
以上正本證明與原本無異。
不得再抗告。
                                書記官  丁淑蘭
中    華    民    國    95    年    3     月    1     日


司法院資訊處製作；財團法人民間司法改革基金會備份。
